【裁判字號】    88,訴,1261
【裁判日期】    890405
【裁判案由】    過失致死
【裁判全文】
臺灣臺南地方法院刑事判決                        八十八年度訴字第一二六一號
    公  訴  人  臺灣台南地方法院檢察署檢察官
    被      告  丙○○
    選任辯護人  唐治民律師
右列被告因過失致死案件，經檢察官提起公訴（八十八年度偵字第一二六一九號），
本院判決如左：
    主  文
丙○○從事業務之人，因業務上之過失致人於死，處有期徒刑貳月，緩刑貳年。
    事  實
一、丙○○係瑞峰營造有限公司 (下稱瑞峰公司)工地主任，瑞峰公司承包台灣省公
    路局台一八二線第三標拓寬工程，由丙○○負責工地之工程進度及施工情形，為
    從事業務之人，平時即應注意維護工地施工安全，並注意防止有墜落、崩塌等危
    險之虞所導致之作業場所危害，民國八十八年七月間在該工地設置擋土牆時，應
    注意模板支撐之情形，並設置足夠之水平繫條，以防止支柱移動，而依當時情狀
    並無不能注意之情事，竟疏未注意及此，嗣至八十八年七月二十三日中午十二時
    許，該工地二十一公里三七三公尺至三九三公尺處之擋土牆因未以固定材料做固
    定工作，又未設置足夠之水平繫條，因而倒塌，適有泰國籍勞工MANJIT SU-
    CHAT 、PHANTHAISONG SAWAT在該處工作，致遭活埋，經緊急救出，惟仍不治死
    亡。
二、案經台灣台南地方法院檢察署檢察官自動檢舉偵查起訴。
    理  由
一、訊據被告丙○○於本院審理中矢口否認有何業務過失之事實，辯稱係案發日前台
    南縣山區豪雨連續數日，導致泥土含水量過高，方致工地現場崩塌云云，並以中
    央氣象局歷年台南地區七月降雨量圖為證。然查：
(一)被告業於檢察官偵訊中坦承本件工地崩塌事件係因其確實沒有設置足夠數量之水
    平繫條所致，有八十八年九月六日訊問筆錄在卷可證。
(二)次查被害人因而死亡，亦經檢察官督同法醫師相驗屬實，製有勘驗筆錄、驗斷書
    、相驗屍體証明書足憑。
(三) 又被告確未在擋土牆以固定材料，做固定工作，又未設置足夠之水平繫條，致
     擋土牆倒塌，復有台灣省政府勞工處南區勞工檢查所函及本件勞工職災案發現
     場檢查人即證人郭清吉之證言、現場照片數紙可憑，應堪信泰籍勞工MANJIT
     SU- CHAT、PHANTHAISONG SAWAT之死亡與被告未設置足夠水平繫條之業務過失
     行為間有相當因果關係存在。
(四)末查被告承包之工地現場確因連日豪雨過大，導致土石含水量過高一節，亦據證
    人郭清吉、乙○○、甲○○到庭結證明確，並有中央氣象局歷年七月台南地區平
    均降雨量圖在卷可資佐證 (歷年台南地區平均降雨量七月份為二九二點七公厘，
    八十八年七月份則為一０三八點二公厘)，是連日豪雨亦為本件勞工死亡之原因
    亦堪認定。
(五)被告應注意能注意，按其情節又非不能注意，而竟未注意設置足夠之水平繫條，
    足徵被告確有過失，又因連日豪雨使工地安全更形惡化，致生本件勞工死亡之結
    果，參照二十八年上字第三二六八號判例之意旨 (二十八年上字第三二六八號判
    例：某甲既因受傷後營養不佳，以致傷口不收久而潰爛，又因受傷不能工作，以
    致乏食，營養更形不佳，兩者間具有連鎖之關係，即其身體瘦弱及傷口不收，均
    為致死之原因，則受傷與死亡，不能謂無相當因果關係存在)，被告之業務過失
    與本案勞工之死亡間，不能謂無相當因果關係之存在，是被告前述所辯無非卸責
    之詞，尚難採信。事證已臻明確，被告犯行堪以認定。
二、被告為從事工程業務之人，其因業務上之過失致被害人死亡，且身為雇主，對於
    員工作業場所防止有墜落、崩塌之虞未有符合標準之必要安全設備，致發生死亡
    災害，核其所為係犯刑法第二百七十六條第二項之過失致死罪及勞工安全衛生法
    第三十一條第一項、第五條第一項第五款之罪。其所犯上開二罪間，有方法結果
    之牽連關係，為牽連犯，應從一重之業務過失致死罪處斷。爰審酌被告過失程度
    之輕重，所生危害、犯後態度，並與被害人家屬達成民事和解（有和解書一紙附
    卷可稽）等一切情狀，從輕量處如主文所示之刑，以資懲儆。又查被告前未受有
    期徒刑以上刑之宣告，有台灣台南地方法院檢察署刑案資料查註紀錄表在卷可按
    ，其因過失致犯本罪，經此教訓，當知謹慎，信無再犯之虞，本院認其所宣告之
    刑，以暫不執行為適當，爰併宣告緩刑二年，以勵自新。
據上論斷，應依刑事訴訟法第二百九十九條第一項前段，勞工安全衛生法第三十一條
第一項，刑法第十一條前段、第二百七十六條第二項、第五十五條、第七十四條第一
款，罰金罰鍰提高標準條例第一條前段，判決如主文。
本案經檢察官張太龍到庭執行職務。
中    華    民    國      八十九    年      四        月      五        日
                              臺灣臺南地方法院刑事第一庭
                                      法  官 石家禎
右正本證明與原本無異
如不服本判決應於送達後十日內向本院提出上訴狀
          書記官 葉東平
中    華    民    國      八十九    年      四        月       五       日
附錄本案論罪科刑法條全文：
刑法第二百七十六條第二項：從事業務之人，因業務上之過失犯前項之罪者，處五年
                          以下有期徒刑或拘役，得併科三千元以下罰金。
勞工安全衛生法第五條第一項第五款：
                          雇主對於左列事項應有符合標準之必要安全設備：
                          五  防止有墜落、崩塌等之虞之作業場所引起之危害。
勞工安全衛生法第二十八條第二項第一款：
                          事業單位工作場所發生左列職業災害，雇主應於二十四
                          小時內報告檢查機構：
                          一  發生死亡災害者。
勞工安全衛生法第三十一條第一項：違反第五條第一項或第八條第一項之規定，致發
                                生第二十八條第二項第一款之職業災害者，處三
                                年以下有期徒刑、拘役或科或併科新臺幣十五萬
                                元以下罰金。


司法院資訊處製作；財團法人民間司法改革基金會備份。
